臺灣高雄地方法院民事判決　　　　　　 95年度訴字第3611號
 原　　　告　乙○○
 訴訟代理人　洪幼珍律師
 被　　　告　甲○○
上列當事人間損害賠償事件，本院於民國96年3月13日言詞辯論
終結，判決如下：
      主　　　文
被告應給付原告新台幣玖拾伍萬仟元及自民國九十五年八月二
十五日起至清償日止，按週年利率百分之五計算之利息。
原告其餘之訴駁回。
訴訟費用由被告負擔五分之一，其餘由原告負擔。
本判決第一項於原告以新台幣拾壹萬捌仟元供擔保後得假執行
。
原告其餘假執行之聲請駁回。
      事實及理由
一、本件被告經合法通知，未於言詞辯論期日到場，核無民事訴
    訟法第386 條所列各款情形，爰依原告之聲請，由其一造辯
    論而為判決。
二、原告主張：被告甲○○於94年6 月3 日凌晨1 時10分許，駕
    駛牌照號碼J8-2111 號自用小客車，自高雄市鼓山區○○○
    路 (與中華一路交岔路口附近)由 東往西之路邊停車格內駛
    出時，擦撞原告騎乘之牌照號碼XND-839 號重型機車，使原
    告因而人車倒地，受有右股骨幹骨折、右股骨幹骨折、右距
    骨骨折、左髕骨骨折、右中指指骨撕脫性骨折、右無名指掌
    骨骨折等傷害。原告自得依民法第184 條第1 項、第193 條
    第1 項、195 條第1 項前段等規定，請求被告賠償損害。原
    告請求項目包括：醫療費用新台幣 (下同)87,391 元。
    增加生活上需要，需人全日看護6 個月又20日，以每日
    2,000 元，共400,000 元。門診治療交通費：原告需搭乘
    計程車門診及復健，單次車資130 元，34次合計為4,515 元
    。工作損失：原告車禍發生前5 個月之平均薪資為34,183
    元，約半年時間無法工作，共損失205,098 元。減少勞動
    能力損失：原告因本件車禍受傷有長短腳現象，經高雄中和
    紀念醫院96年2 月7 日認為喪失勞動能力程度為53.83%，原
    告受傷時為27歲，至60歲，所受勞動能力損害為4,235,867
    行及長短腳之後遺症，已達中度肢障程度，精神受有相當痛
    苦，請求1,000,000 元慰撫金。以上合計5,932,871 ，扣除
    已領取之強制汽車責任理賠139,216 元，被告應再給付原告
    5,793,655 元，原告減縮為請求4,961,301 元。並聲明：(一)
    被告應給付原告4,961,301 元及自起訴狀繕本送達翌日起至
    清償日止，按年息5%計算之利息。(二)願供擔保請准宣告假執
    行。
三、原告主張被告甲○○於94年6 月3 日凌晨1 時10分許，駕駛
    牌照號碼J8-2111 號自用小客車，自高雄市鼓山區○○○路
     (與中華一路交岔路口附近)由 東往西之路邊停車格內駛出
    時，疏未注意汽車起步前應顯示方向燈，注意前後左右有無
    障礙物或車輛行人，及讓行進中之車輛行人優先通行，因而
    擦撞騎乘牌照號碼XND-839 號重型機車沿明誠四路由東往西
    方向之原告，使原告因而人車倒地，受有右股骨幹骨折、右
    股骨幹骨折、右距骨骨折、左髕骨骨折、右中指指骨撕脫性
    骨折、右無名指掌骨骨折等傷害之事實，業據提出診斷證明
    書、身心障礙手冊、財團法人私立高雄醫學大學附設中和紀
    念醫院 (下稱高醫)函 文、本院94年交簡字第3211號刑事簡
    易判決、醫療費用收據等為證，而被告經合法通知既未到場
    爭執，又未提出書狀作何有利於己之聲明或陳述以供本院審
    酌；且被告因本件過失傷害經94年交簡字第3211號判處有期
    徒刑4 月，並經95年交簡上字第163 號駁回上訴確定，亦有
    本院職權調閱之上開刑事卷宗可參，自應認原告上開主張為
    真實。
四、本件爭點為：(一)原告請求賠償之金額以若干為合理？(二)原告
    於本件車禍事故是否與有過失？
五、原告請求賠償之金額以若干為合理？
  (一)醫療費用87,391元：原告主張因本件車禍事故支出醫療費用
    自付額87,391元之事實，業據提出醫療費用收據為證，且未
    逾高醫95年12月18日高醫附秘字第0950004223號函附之醫療
    費用明細數額，此部分請求為有理由。
  (二)看護費用，原告主張其需人全日看護6 個月又20日，以每日
    2,000 元，共400,000 元部分：原告雖主張需人全程看護之
    期間為6 月又20日，惟經函查結果，高醫以原告需人照顧看
    護期間為前3 至4 個月，有上開高醫函文足憑，本院審酌原
    告所受傷害認得請求3 個月，而每日看護費以2,000 元計算
    應認為合理，是原告此部分請求在180,000 元 (2,000 ×30
    ×3=180,000)範圍內為有理由，逾此部分則無理由，不應准
    許；況高醫96年2 月7 日高醫附行字第0960000363號函亦以
    3 、4 個月之後傷勢遂漸恢復，部分生活功能可以自理，則
    既非需人再全程看護，自無請求看護費用之必要，是原告超
    過3 個月部分看護費用之請求，本院即認並無必要。
  (三)原告另以需搭乘計程車門診及復健，單次車資130 元，34次
    合計為4,515 元之交通費部分：原告自94年6 月28日至95年
    10月12日共至高醫門診19次之事實，有高醫上開0950004223
    號函文可參，而原告提出單趟計程車資130 元亦屬合理，又
    依原告所受傷害程度，認搭乘計程車門診確有其必要性，是
    原告此部分請求4,515元應認為合理，應予准許。
  (四)原告主張因而半年時間無法工作，工作損失共205,098 元部
    分：原告雖提出其在中醫診所94年1 至5 月之薪資表，主張
    每月平均薪資為34,183元，惟本院職權調閱之原告94年在文
    騫中醫診所之薪資所得合計為323,555 元、93年則為
    300,000 元，均有稅務電子閘門財產所得調件明細表為憑，
    而原告雖以其因94年6 月之後即無法上班，惟其在93年度在
    同一診所之年薪資反較94年度為低，是本院衡情認以
    323,555 元計算其1 年之所得，則原告在94年間之月薪平均
    應以26,963元 (元以下四捨五入)計 算較為合理；而依上開
    高醫函文所載原告因而無法工作需休養期間約半年，則原告
    請求因而無法工作之損失在161,778 元 (26,963×
    6=161,778)範圍內為有理由，逾此部分則無理由，不應准許
    。
  (五)原告主張因本件車禍而減少勞動能力損失53.83%，原告受傷
    時為27歲，至60歲，所受勞動能力損害為4,235,867 元部分
    ：
    按「身體或健康受侵害而減少勞動能力者，其減少及殘存勞
    動能力之價值，不能以現有之收入為準，蓋現有收入每因特
    殊因素之存在而與實際所餘勞動能力不能相符，現有收入高
    者，一旦喪失其職位，未必能自他處獲得同一待遇，故所謂
    減少及殘存勞動能力之價值，應以其能力在通常情形下可能
    取得之收入為標準」（最高法院61年台上字第1987號判例參
    照）。查：
  原告因本件車禍雖有中指指骨及無名指掌骨骨折，但手部功
    能癒後良好，無損其推拿之工作；但其右股骨頸骨折致股骨
    頭缺血性壞死，日後有可能發展成外傷性髖關節炎，甚至需
    置換人工髖關節，髖關節關節炎將會影響其行走功能，若其
    推拿工作需使用下肢行走或需使用下肢輔助，則對其推拿工
    作會有影響等情，有高醫上開96年2 月7 日高醫附行字第
    0960000363號函足稽；惟高醫上開函文以日後有可能發展成
    外傷性髖關炎，並以依勞工保險殘廢給付標準表、障害項目
    137 、一下肢三大關節中有一大關節喪失機能者，其喪失勞
    動能力程度為53.83%，然原告既取得國術損傷傳統整復員證
    書，有其所提之證書可參，依通常情形原告應會長期從事推
    拿整傷工作，則依上開高醫函文所示，足認原告大部分之工
    作能力並未受損，惟其下肢確受有損害仍會部分影響工作能
    力可以認定，是本院審酌原告之教育、職業、智能、性向及
    所受傷害程度及參酌上開各情節，認原告工作能力減損之程
    度以減少10% 計算較為適宜，原告逕依上開勞工保險殘廢給
    付標準表、障害項目137 、一下肢三大關節中有一大關節喪
    失機能者，主張其喪失勞動能力程度為53.83%尚屬過高，為
    無理由。
  原告車禍前從事國術推拿整復工作，每月薪資應以26,963元
    計算較為合理已如前述，而原告受傷後應自94年12月3 日起
    計算其減少勞動能力損害 (受傷後6 個月無法工作損失被告
    應給付已如前述，自應予以扣除)， 原告為67年8 月12日生
    ，迄94年12月3 日為27歲3 月又20日，而依勞動基準法第54
    條規定，強制退休年齡為60歲，則原告減損勞動能力之期間
    ，應算至其強制退休年齡60歲止。原告得請求之勞動年數，
    應為32年8 月又10 日。
  原告得請求減少勞動能力之損害，應以被上訴人之平均月薪
    26,963元、喪失勞動能力比率10% ，及勞動年數32年8 月又
    10日計算，並依霍夫曼式扣除中間利息（第1 年不扣除中間
    利息方式），則原告1 次可請求上訴人賠償之減少勞動能力
    之損失為627,745 元：[26963×232.00000000（此為應受扶
    養392 月之霍夫曼係數）+26963×0.33331 ×（
    233.00000000-000.00000000） ×1/10]=627,745 （小數點
    以下四捨五入)， 原告在此範圍內之請求為有理由，逾此部
    分則無理由，應予駁回。
  (六)精神慰撫金部分：原告因本件車禍受有右股骨頸骨折等傷害
    併發生缺血性壞死之後遺症業如前述，其因之住院手術且需
    忍受日後之復健療程，且至今仍殘存行動不便之痛苦，堪認
    告告因而精神上受有極大痛苦，又原告為合格推拿師，除薪
    資所得外並無其他財產，本院審酌兩造經濟狀況、原告所受
    傷害程度及因上開傷害所生之生活上之不便等一切情狀，認
    原告精神慰撫金之請求以30萬元為適當，超過部分則無理由
    。
  (七)綜上，原告請求之金額合計在1,361,429元 (計算式：
    87,391+180,000+4,515+161,778+
    627,745+300,000=1,361,429)範圍內為有理由，原告其餘之
    請求則無理由，不應准許。
六、原告於本件車禍事故是否與有過失？
  (一)又損害之發生或擴大，被害人與有過失者，法院得減輕賠償
    金額，或免除之。民法第217 條第1 項定有明文。本件車禍
    事故之發生，係因被告酒後駕車起步前未注意顯示方向燈注
    意前後左右有無障礙物或車輛行人，並應讓行進中之車輛行
    人優先通行，冒然駛入機車道等事實，固據原告陳明，並有
    上開刑事判決可佐；然原告於本件車禍之發生，同有以時速
    50公里 (速限為40公里)之 速度超速行駛之過失，亦為原告
    於刑事偵查中自認 (台灣高雄地方法院檢察署94年他字第
    5043號卷內94年6 月28日訊問筆錄)， 並於本院95年交簡上
    字第163 號刑事案件審理時列原告以超過行車速限之時速50
    公里車速行駛為兩造不爭執事項 (95年8 月2 日準備程序筆
    錄)； 參以本件經送鑑定結果，亦認「甲○○起駛前未讓行
    進中之車輛先行，酒精過量，為肇事主因。乙○○超速行駛
    ，為肇事次因。」，亦有高雄市政府交通局車輛行車事故鑑
    定委員會95年1 月24日高市車鑑字第0950000316號函及鑑定
    意見書附於94年交簡字第3211號刑事卷內為憑；足認本件車
    禍事故之發生，原告為與有過失，本院審酌本件事故發生兩
    造上開過失情節，認被告應負擔70% 、原告負擔30% 之過失
    比例為妥適。
七、原告主張被告因過失致其受傷，應依民法第184 條第1 項前
    段負侵權行為損害賠償責任，而原告請求之金額在
    1,361,429 元範圍內為有理由已如前述，惟原告於本件車禍
    事故亦應負擔30% 之過失例，依過失相抵之原則，本院依兩
    造過失程度，減少賠償額為953,000 元 (計算式1,361,429
    ×70%=953,000)元。原告逾此部分請求，不應准許。
八、綜上所述，原告本於侵權行為之法律關係，請求被告給付
    953,000 元及自起訴狀繕本送達翌日之95年8 月25日起至清
    償日止，按週年利率5%計算之利息，為有理由，應予准許。
    原告逾此範圍之請求為無理由，應予駁回。又原告勝訴部分
    ，其陳明願供擔保請准宣告假執行，經核亦無不合；至於原
    告敗訴部分，其假執行之聲請亦失所依附，應併予駁回。
九、據上論結；本件原告之訴為一部有理由、一部無理由，依民
    事訴訟法第385 條第1 項前段、第79條、第390 條第2 項，
    判決如主文。
中　　華　　民　　國　　96　　年　　3 　　月　　27　　日
                  民事第七庭    法　官　林玉心
正本係照原本作成。
如不服本判決，應於送達後20日內，向本院提出上訴狀並表明上
訴理由，如於本判決宣示後送達前提起上訴者，應於判決送達後
10日內補提上訴理由書（須附繕本）。
中　　華　　民　　國　　96　　年　　3 　　月　　27　　日
                                書記官　胡樂寧
